【裁判字號】    90,交易,459
【裁判日期】    901101
【裁判案由】    業務過失傷害
【裁判全文】
臺灣高雄地方法院刑事判決                         九十年度交易字第四五九號
    公  訴  人  臺灣高雄地方法院檢察署檢察官
    被      告  乙○○
右列被告因業務過失傷害案件，經檢察官提起公訴（九十年度偵字第九四０六號），
本院判決如左：
    主  文
乙○○從事業務之人，因業務上之過失傷害人，處有期徒刑肆月，如易科罰金，以參
佰元折算壹日。
    事  實
一、乙○○領有普通大貨車駕駛執照，平時駕駛自小貨車載運冷氣及零件從事維修工
    作，係以駕駛為其附隨業務之人。於民國九十年二月二十三日下午二時三十分許
    ，駕駛車牌號碼ＹＫ─０七二八號自小貨車附載冷氣及零件，沿高雄市○○區○
    ○路由北往南之左營大路方向行駛，行經左楠路與左營大路、翠華路三叉路口，
    欲駛往左營大路時，本應注意汽車駕駛人駕車行經交岔路口不得超車，竟疏未注
    意超越亦沿左楠路由北往南同方向行駛，但欲駛往翠華路之丙○○騎乘車牌號碼
    ＮＡＯ─一九九號輕型機車，致乙○○駕駛之自小貨車右後保險桿與丙○○騎乘
    之輕型機車發生擦撞，丙○○因而倒地受有右脛骨骨折。
二、案經丙○○訴請臺灣高雄地方法院檢察署檢察官偵查起訴。
    理  由
一、訊據被告乙○○固坦承於右開時地駕車行經肇事地點，惟矢口否認告訴人受傷因
    其過失所致，辯稱：我自左楠路行駛在往左營大路專用車道欲直駛至左營大路，
    告訴人欲左轉翠華路，但駛在往左營大路專用汽車道上，我車在告訴人車前方，
    告訴人未遵守轉彎車應讓直行車先行之規定，貿然左轉時，自己不慎滑倒在地，
    機車向前滑行，自後追撞我車右後側保險桿，我聽到聲音回頭查看，好意下車協
    助告訴人就醫，並念及告訴人從事木工業，經濟上可能有困難需要幫忙，才主動
    留下自己電話號碼，未料告訴人竟誣指我車擦撞其騎乘之機車云云。
二、經查：
  (一)按汽車行經彎道、交岔路口時，不得超車；轉彎車應讓直行車先行，但直行車尚
    未進入交岔路口，而轉彎車已達中心處開始轉彎，直行車應讓轉彎車先行；道路
    交通安全規則第一百零一條第一款、第一百零二條第一項第六款分別定有明文。
    此為一般汽車駕駛人所應注意並確實遵守之事項，被告考領有普通大貨車駕駛執
    照，此有駕駛執照影本一份在卷可證，被告對於上開規定應當知之甚詳，駕車時
    理應注意上述規定並確實遵守之。
  (二)本件肇事地點在高雄市○○區○○路由北往南方向往左營大路、翠華路交岔路口
    ，該路段並非直路，而係有些微弧度的彎道；左楠路在此處分岔為右側往左營大
    路、左側往翠華路，左營大路與翠華路間劃有分隔線及安全島，安全島上設有二
    桿燈光號誌，左桿指示往翠華路行車號誌，右桿指示往左營大路行車號誌，左右
    二桿燈光號誌變換號誌之情形均相同（亦即同時變換為紅燈或綠燈），僅右桿燈
    光號誌另有紅燈右轉指示燈（亦即紅燈時仍可往左營大路方向行駛）；左楠路分
    岔為左營路與翠華路交岔路口前，雙向各有二快車道一機慢車道，在交岔路口翠
    華路雙向各有二快車道一慢車道，左營大路僅有一快車道一慢車道；左楠路在肇
    事地前，右側快車道劃分為往左營大路專用車道，自左楠路騎乘機車欲駛往翠華
    路行經交岔路口時，偏左行駛結果，勢必會與往左營大路之汽車交會等情，業據
    本院到場勘驗屬實，並有本院九十年九月二十六日勘驗筆錄及本院命高雄市政府
    警察局交通大隊第七分隊警員陳明源測繪道路交通事故現場草圖各一份及拍攝現
    場路況照片五幀附卷可參。本案被告及告訴人於肇事前雖然均同方向由北往南向
    行駛在左楠路，二車行經左楠路與左營大路、翠華路交岔路口時，告訴人騎乘機
    車欲駛往翠華路，被告駕駛汽車欲駛往左營大路，由於告訴人騎乘機車需偏向左
    側始能駛往翠華路，此際必定會與駛往左營大路之汽車交會，同樣地被告駕汽車
    駛往左營大路時，亦必定會與向左側駛往翠華路之機車交會，則往翠華路之機車
    與往左營大路之汽車，被告駕車行經此一彎道及交岔路口時，自不得超車為是。
  (三)本案車禍發生時，高雄市政府警察局交通大隊警員未到場測繪現圖，故而未留有
    書面資料可供研判本件車禍究竟如何發生，告訴人與被告則於本院審理中各執一
    詞，然據台灣高雄地方法院檢察署檢察官到場勘驗現場時，被告及告訴人均當場
    指出二車碰撞地點在尚未到達左營大路與翠華路中間分隔線前約三、四公尺處，
    檢察官乃命高雄市政府警察局交通大隊第七分隊警員陳明源依據告訴人當場指出
    之二車撞擊地會繪製現場圖結果，被告對於該現場圖並無意見等情，此有台灣高
    雄地方法院檢察署九十年五月八日勘驗筆錄及測繪道路交通事故現場草圖（偵查
    卷第十四頁）各一份附卷可參。據此，堪認本案交通事故二車發生碰撞地點係在
    三岔路口尚未到達左營大路與翠華路中間分隔線約三、四公尺處。被告於本院到
    場勘驗現場時，辯稱其已行駛在距離左楠路停止線約十四公尺處之左營大路上，
    聽見告訴人機車滑行聲音，回頭看見告訴人坐在距離左楠路停止線五．四公尺之
    左營大路上，告訴人機車已往前滑行距其聽見滑行聲音處之南約四．三公尺，顯
    與其於偵訊中供述情節不合，被告於本院審理中翻異前詞之辯解，核與事實不合
    ，顯不足採。而告訴人於本院審理中指訴二車碰撞位置在尚未到達左營大路與翠
    華路中間分隔線前約一．九公尺處，其往前翻滾倒地處距二車碰撞處之南約三．
    八公尺處，機車再往前滑行距其倒地處之南約五．四公尺，亦與其於偵訊中指訴
    情節並不完全相符，仍應依被告及告訴人於偵訊中之陳述即二車發生碰撞地點係
    在三岔路口尚未到達左營大路與翠華路中間分隔線約三、四公尺處為認定之依據
    。據此足認告訴人騎乘機車行經肇事地點之彎道欲駛往翠華路，已依規定駛過交
    岔路口中心處，被告自後方駛來，行經交岔路口，欲駛往左營大路時，本不得超
    越已駛過交岔路口中心線之告訴人騎乘正在左轉彎中之機車，竟疏未注意，自告
    訴人左側超車，因而發生本件車禍，至為明確。
  (四)至告訴人指訴被告汽車右側工具箱與告訴人騎乘之機車發生擦撞一節，為被告所
    否認，經查：經本院勘驗結果，被告汽車右側工具箱位於右前後輪間車身下方，
    工具箱白色漆上有左右橫向之刮痕，本院模擬機車在汽車右側時，機車前輪朝左
    （亦即前手把打向左側），該刮痕高度與告訴人機車前車蓋左側高度相符，本案
    被告於肇事前行經三岔路口時係偏向左轉彎至翠華路，固與被告汽車工具箱刮地
    痕高度相符，此有本院九十年九月二十六日勘驗筆錄一份及照片五幀附卷在稽。
    然告訴人於本院審理中辯稱該刮痕係案發後，汽車行經他處不慎刮到云云，證人
    甲○○於偵訊及本院審理中均結證：告訴人之妻前來報案，我詢問被告車禍如何
    發生，請被告指出撞擊點在何處，被告有指出其車右後保險桿與告訴人機車發生
    撞擊，但並無明顯刮痕，故自被告汽車左、右側拍攝照片存證，當時我與告訴人
    妻均有檢視被告汽車工具箱，並無如本院勘驗時之明顯擦痕等語（偵查卷第九頁
    、本院九十年九月四日訊問筆錄、九十年十月十八日審判筆錄），並有警員甲○
    ○拍攝之照片九幀附卷可參，則案發後告訴人之妻與警員一起檢視被告汽車結果
    ，衡情當時工具箱若有刮痕，則告訴人之妻及警員甲○○自無未發覺之理，據此
    尚難認定被告汽車工具箱與告訴人機車發生擦撞。又被告汽車與告訴人機車在行
    駛中發生擦撞，被告汽車非必有明顯撞痕或刮痕，被告於警員甲○○詢問時指出
    其右後保險桿與告訴人機車發生撞擊，應可採信。被告就本件交通事故之發生，
    確有過失，甚為明確。
  (五)告訴人因本件交通事故，受有右脛骨骨折之傷害，此有診斷證明書一紙在卷可參
    。則告訴人之傷害結果，肇因於被告過失之行為，被告未盡前開注意義務與告訴
    人之傷害結果間，顯具有相當因果關係，被告過失傷害犯行，足以認定。
  (六)按刑法上所謂業務，係指個人基於其社會地位繼續反覆所執行之事務，其主要部
    分之業務固不待論，即為完成主要業務所附隨之準備工作與輔助事務，亦應包括
    在內；業務上過失致人於死罪之成立，除行為人係從事業務之人外，尚須其過失
    係基於業務上行為而發生，亦即其行為之過失係發生於執行業務中者，始足構成
    。若其雖係從事業務之人，但其過失致人於死，並非因執行其主要業務或其附隨
    業務之行為者，仍不得以本罪相繩。最高法院七十一年度台上字第一五五○號、
    八十一年台上字第一二二四號、八十六年台上字第一一三二號判決可資參照。本
    件被告雖抗辯其並非以開車為業，經查，被告自承其以駕車載運冷氣及零件維修
    為業，則被告係以駕車為其輔助事務，足認被告確以駕車為其附隨業務。
三、核被告乙○○所為，係犯刑法第二百八十四條第二項前段業務過失傷害罪。爰審
    酌被告就本件車禍之過失程度，告訴人所受傷情非輕，及被告迄今仍未與告訴人
    達成民事和解等一切情狀，量處如主文所示之刑，及諭知易科罰金之折算標準。
四、據上論結，應依刑事訴訟法第二百九十九條第一項前段、刑法第二百八十四條第
    二項前段、第四十一條第一項前段、罰金罰鍰提高標準條例第一條前段、第二條
    ，判決如主文。
本案經檢察官林永富到庭執行職務
中      華      民      國      九十      年      十一    月     一     日
                                  臺灣高雄地方法院交通法庭
                                      法  官  張  桂  美
右正本證明與原本無異。
如不服本判決，應於判決送達後十日內，向本院提出上訴狀。
                                      書記官  吳  金  霞
中      華      民   國      九十      年      十一    月     一     日
參考法條：刑法第二百八十四條第二項前段：
從事業務之人，因業務上之過失傷害人者，處一年以下有期徒刑、拘役或一千元以下
罰金，致重傷者，處三年以下有期徒刑、拘役或二千元以下罰金。


司法院資訊處製作；財團法人民間司法改革基金會備份。
